【裁判字號】    97,勞簡上,17
【裁判日期】    981112
【裁判案由】    給付資遣費
【裁判全文】
臺灣士林地方法院民事判決            97年度勞簡上字第17號
上  訴  人  五騰股份有限公司
法定代理人  甲○○
訴訟代理人  彭國能律師
複  代理人  章修璇律師
被  上訴人  乙○○
上列當事人間請求給付資遣費事件，上訴人對於中華民國97年6
月24日本院內湖簡易庭97年度湖勞簡字第5 號第一審判決提起上
訴，本院於98年10月29日言詞辯論終結，判決如下：
    主  文
上訴駁回。
第二審訴訟費用新臺幣肆仟壹佰肆拾元由上訴人負擔。
    事實及理由
一、被上訴人起訴主張：被上訴人自民國92年7 月13日起受雇於
    上訴人在大陸東莞廠擔任模具部經理，詎經上訴人之副董事
    長趙守彥於96年8 月16日告知被上訴人將另指派他人代替被
    上訴人之職務，請被上訴人不用再上班，薪資算至96年8 月
    31 日 止，而將被上訴人解雇，並於96年9 月6 日逕行為被
    上訴人辦理退保。則上訴人自應依勞動基準法第17條之規定
    ，給付被上訴人資遣費。茲因被上訴人迄96年8 月31日離職
    之日止，在上訴人公司任職年資為4 年1 月又18日，而被上
    訴人離職前6 個月之平均工資則為新臺幣（下同）6 萬2000
    元。是以，上訴人依法應給付予被上訴人之資遣費應計為25
    萬5750元。然迭經催討，上訴人均拒不給付。爰訴請上訴人
    給付被上訴人上開資遣費，及自96年9 月1 日起至清償日止
    按週年利率5 ％計算之利息。
二、上訴人則以：被上訴人轉任上訴人公司模具部經理後，因工
    作能力無法符合公司要求，亦未能提升開模業務相關技術與
    效率，經上訴人公司副董事長趙守彥、經理許長裕、游元耀
    於96年8 月16日與被上訴人進行會議，因被上訴人表示無法
    勝任該工作，並拒絕調任其他部門工作。被上訴人嗣雖表示
    願至銅配件部門任職，然經趙守彥說明該部門所需各項能力
    後，被上訴人仍表示無法勝任，趙守彥因而告知被上訴人隨
    時可離開，薪資則給付至8 月底。惟因被上訴人在上訴人公
    司已任職3 年以上，依公司規定需於30日以前預告終止契約
    ，是自96年8 月16日協議終止勞動契約後，被上訴人仍應工
    作至96年9 月15日止。詎上訴人自協談翌日起即拒絕上班，
    亦未回上訴人台北辦事處辦理後續手續，且要求依公司制度
    給假。上訴人不得已，始於96年9 月6 日將被上訴人辦理退
    保。被上訴人既拒絕接受職務調動，並於勞動契約終止前無
    故曠職，已違反工作規則，上訴人自得依勞動基準法第12條
    第1 項第4 款及第6 款之規定終止兩造勞動契約。則被上訴
    人請求上訴人給付資遣費，自無理由等語，資為抗辯。
三、原審對於被上訴人之請求，判決上訴人應給付被上訴人25萬
    5750元，及自96年12月17日起至清償日止，按週年利率5 ％
    計算之利息，並依職權宣告假執行，另駁回其餘請求。上訴
    人就其敗訴部分聲明不服，並聲明：(一)原判決不利上訴人部
    分廢棄；(二)上開廢棄部分，被上訴人在第一審之訴駁回。被
    上訴人則聲明：駁回上訴。（關於原審判決駁回被上訴人請
    求部分，經被上訴人撤回附帶上訴而確定。）
四、經查，下列事項為兩造所不爭執（見本院97年11月10日準備
    程序筆錄），並有電子郵件影本乙紙、勞工保險被保險人投
    保資料表影本乙紙、人事管理規章乙份（均影本）附卷可稽
    ，應與事實相符。
    1.被上訴人自92年7 月13日起受僱於上訴人公司，擔任模具
      部經理。
    2.上訴人公司副董事長趙守彥於96年8 月16日告知被上訴人
      「隨時可離開，薪資發至8 月底，後續處理請被上訴人與
      台北人事部門聯繫」，被上訴人表示應依公司規定及勞基
      法處理，上訴人亦同意依上開規定辦理。趙守彥並於同日
      發送敘明上旨之電子郵件予被上訴人。
    3.被上訴人自96年8 月17日起未至上訴人公司上班。
    4.上訴人係於96年9 月6 日將被上訴人辦理退保。
    5.被上訴人離職前6 個月平均月薪為6 萬2000元。並已選擇
      適用勞退舊制。
    6.依上訴人公司人事管理規章之規定，上訴人公司各職工人
      員於接獲終止工作契約之預告，得於工作時間請假外出，
      但每週不得超過2天，請假期間薪資照給。
    7.被上訴人如得請求上訴人給付資遣費，其金額應計為25萬
      5750元。
五、又本件經於本院97年11月10日準備程序期日協商兩造確認爭
    點為：
    ─被上訴人請求上訴人給付資遣費，有無理由？
      被上訴人係自行離職？或經上訴人以依勞動基準法第11
        條第5 款、或其他規定終止勞動契約？
      通知終止勞動契約之時間？勞動契約終止之時間？
    以下茲論述之。
  (一)經查，被上訴人主張：兩造間勞動契約係由上訴人依勞動基
    準法第11條第5 款之規定，以被上訴人無法勝任工作為由通
    知終止等語，雖為上訴人所否認。然有關上訴人之副董事長
    趙守彥確於96年8 月16日與被上訴人協談時，認被上訴人無
    法勝任原任模具部經理之職，亦不適任其有調職意願之銅配
    件部門之工作，乃當場告知被上訴人隨時可離開，薪水發至
    8 月底，後續處理請與台北人事部門辦理，被上訴人表示應
    按公司規定即勞基法規來辦理，上訴人亦同意依相關規定辦
    理等情，已為上訴人自承屬實（見上訴人於原審97年1 月30
    日民事答辯狀；見原審卷第25頁）。且上訴人公司副董事長
    於接獲被上訴人於96年8 月16日下午2 時49分所傳送：「您
    好，要解雇我的話，依公司規定每滿一年發給相當一個月的
    平均工資之資遣費，工作三年於30日前告之，本人今年應該
    有10天年假，滿一年者可申請三萬元補助，每週可以2 天請
    假外出找工作，請依公司規章辦理」等內容之電子郵件後，
    確於同日下午4 時46分回覆被上訴人以：「OK，早上我已告
    知台北人事部按規定辦理，這信我會轉給董事長& 總經理&
    台北人事部，若有任何問題，請找台北人事部門，關於請假
    ，早上我已告知您發到8 月底的薪資，並已告知您何時回台
    找工作，由您自己決定」等語之電子郵件乙節，亦有各該往
    來電子郵件列印資料影本乙紙附卷可稽（見原審卷第10頁）
    。顯見被上訴人確已由公司負責人之一之副董事長趙守彥以
    被上訴人無法勝任工作為由，單方面通知將被上訴人解雇，
    且對被上訴人資遣費之請求，亦無異議。則上訴人抗辯：被
    上訴人係因拒絕接受調職而與上訴人協議終止勞動契約，並
    得由上訴人依勞動基準法第12條第1 項第4 款之規定終止勞
    動契約云云，實無足採取。且兩造之勞動契約已由上訴人依
    勞動基準法第11條第5 款「勞工對於所擔任之工作確不能勝
    任」之規定，於96年8 月16日通知於96年8 月31日終止，並
    已生終止之效力，應堪予認定。
  (二)上訴人雖另抗辯：依勞動基準法及上訴人公司規章之規定，
    終止勞動契約之預告期間為30日，是被上訴人於96年8 月16
    日受通知後，仍應工作至96年9 月15日。則被上訴人自96年
    8 月17日起未再上班，亦未請假，顯然曠職而違反工作規定
    ，上訴人自得依勞動基準法第12條第1 項第4 款、第6 款之
    規定終止勞動契約云云。然如前所述，兩造之勞動契約係由
    上訴人依勞動基準法第11條第5 款之規定，於96年8 月16日
    通知於96年8 月31日終止，則上訴人主張：被上訴人應正常
    工作至96年9 月15日云云，已乏所據。且上訴人之副董事長
    於96年8 月16日通知被上訴人終止勞動契約時既曾表示被上
    訴人「隨時可以離開，薪水發至8 月底」等語，且以電子郵
    件認定被上訴人有10天年休假及另謀工作之外出假，顯然就
    被上訴人迄契約終止之96年8 月31日前是否上班或休假或外
    出假乙事已同意保留由被上訴人自行決定。是上訴人指摘被
    上訴人自96年8 月17日起違規曠職，並得依勞動基準法第12
    條第12條第1 項第4 款、第6 款之規定終止契約，實乏所據
    。是以，上訴人抗辯上情，均無足採取。
  (三)再按，雇主依勞動基準法第11條終止勞動契約者，應發給勞
    工資遣費，其計算方式即在同一雇主之事業單位繼續工作，
    每滿1 年發給相當於1 個月平均工資之資遣費；其剩餘月數
    ，或工作未滿1 年者，以比例計給之；未滿1 個月者以1 個
    月計，勞動基準法第17條定有明文。本件兩造間勞動契約既
    係由上訴人依勞動基準法第11條第5 款之規定終止，被上訴
    人並已於勞工退休金條例施行後選擇適用勞退舊制，均如前
    述。則其依上開勞動基準法第17條之規定請求上訴人給付資
    遣費，洵屬有據。又兩造對於被上訴人如得請求資遣費，其
    金額應為25萬5750元乙節，已無爭執（見本院97年11月10日
    準備程序筆錄）。從而，被上訴人請求上訴人如數給付資遣
    費，於法自無不合。
六、綜上，被上訴人依勞動基準法第17條之規定，請求上訴人給
    付資遣費25萬5750元，及自96年12月17日起至清償日止，按
    週年利率5 ％計算之利息，為有理由，應予准許（被上訴人
    於原審請求超過上開遲延利息起算日之利息部分，經原審判
    決駁回，被上訴人雖提起附帶上訴聲明不服，惟已撤回而確
    定）。是原審就上開應准許部分，為上訴人敗訴之判決，並
    依職權宣告假執行，並無違誤，上訴人上訴意旨指摘原判決
    不當，求予廢棄改判，為無理由，應予駁回。併依職權確定
    本件第二審訴訟費用為4140元，應由上訴人負擔。
七、本件判決基礎已臻明確，兩造其餘之攻擊防禦方法及訴訟資
    料經本院斟酌後，核與判決結果不生影響，無一一論述之必
    要，附此敘明。
八、據上論結，本件上訴為無理由，依民事訴訟法第436 條之1
    第3 項、第449 條第1 項、第78條、第87條判決如主文。
中    華    民    國    98    年    11    月    12    日
                  民事第一庭  審判長法  官  俞慧君
                                    法  官  王怡雯
                                    法  官  李瑜娟
以上正本證明與原本無異。
本件判決不得上訴。
中    華    民    國    98    年    11    月    18    日
                                    書記官  徐瑩書


司法院資訊處製作；財團法人民間司法改革基金會備份。
